【裁判字號】    91,交易,578
【裁判日期】    920321
【裁判案由】    過失傷害
【裁判全文】
臺灣板橋地方法院刑事判決                        九十一年度交易字第五七八號
    公  訴  人  臺灣板橋地方法院檢察署檢察官
    被      告  甲○○
    選任辯護人  羅瑞洋律師
右列被告因過失傷害案件，經檢察官提起公訴(九十一年度偵字第一０六四七號)，本
院判決如左：
    主  文
甲○○因過失傷害人，處有期徒刑肆月，如易科罰金，以參佰元折算壹日。緩刑貳年
。
    事  實
一、甲○○於民國九十一年一月十一日七時三十分許，騎乘車牌號碼ＱＰＡ─八六九
    號機車，沿臺北縣中和市○○路○段，由臺北縣中和市往板橋市方向行駛，途經
    臺北縣中和市○○路○段五十八號前，理應注意車輛行駛時，應注意車前狀況，
    及兩車併行之間隔，並隨時採取必要之安全措施，依當時天候為睛、日間光線自
    然、路面乾躁、無缺陷、無障礙物、路況、視線良好，並無不能注意之情形，竟
    疏未注意前方另有同向行駛之由乙○○所騎乘之車號ＤＰＫ—三０九號機車在前
    行駛，及保持二車併行之間隔，而自後擦撞乙○○之機車左側，致乙○○人車向
    前衝撞倒地，受有左膝臏骨粉碎性骨折、右股骨骨折、左足大姆趾近端趾骨折及
    頭部外傷合併腦震盪等傷害。
二、案經乙○○訴由臺北縣政府警察局中和分局報請臺灣板橋地方法院檢察署檢察官
    偵查起訴。
    理  由
一、訊據被告甲○○固坦承於上開時地與告訴人乙○○所騎乘之機車發生車禍之事實
    ，惟矢口否認有何過失傷害之犯行，辯稱：當時伊行駛速度很慢，告訴人之騎車
    速度很快，伊是遭告訴人騎乘之機車自後撞擊，倒置於路旁，並非伊自後追撞渠
    車云云，其選任辯護人則為其辯護稱：告訴人就有關遭被告撞擊之方式，於偵訊
    中稱遭被告機車猛烈撞擊，嗣於審理中又改稱係擦撞，其指訴顯然矛盾；又告訴
    人雖提出照片顯示被告撞擊處機車左後方車殼破裂，惟經履勘現場結果，並未發
    現告訴人機車車殼有破裂情形，退萬步言，縱然有破裂痕跡，亦無證據足認該痕
    跡即係本次車禍所致；而鈞院於模擬二車可能發生擦撞之位置，認被告機車車身
    浪板右側部分與告訴人所指擦撞位置高度大致相當，惟苟如告訴人所指車禍發生
    時有猛裂撞擊或車殼破裂，則被告機車車身浪板應亦破損，不致於毫無破損情形
    ，是本件車禍應非被告之過失所造成云云。經查，本件車禍發生之地點係於臺北
    縣板橋市○○路○段五十八號前，被告甲○○與告訴人乙○○二人當時均係由臺
    北縣中和市往板橋市方向行駛，渠二人雖均互相指責乃對方自後追撞始肇致本件
    車禍云云，惟依卷附之道路交通事故調查報告表、現場照片顯示，車禍發生後，
    告訴人乙○○所騎乘之車號ＤＰＫ─三０九號機車倒置於被告甲○○之車號ＱＰ
    Ａ─八六九號機車之前方，是依一般行車經驗，顯然本件車禍發生時，告訴人之
    機車係騎乘在被告機車之前，始會於機車發生碰撞時，因撞擊之作用力，而衝撞
    至前方；其次，苟如被告所辯：當時告訴人車速很快云云，是依其所述當時狀況
    為被告所騎乘之機車在前，告訴人所騎乘之機車在後，再依物理作用力原理研判
    ，被告為遭撞擊之客體，衡情其於行進中遭後方快速行駛之告訴人自後追撞，其
    人車必定會強力衝撞至路旁，且損傷嚴重，惟較諸渠二人所受傷勢，告訴人受有
    左膝臏骨粉碎性骨折、右股骨骨折、左足大姆趾近端趾骨折及頭部外傷合併腦震
    盪之傷害，被告則僅受有頭部及四肢多處鈍挫傷，此有耕莘醫院永和分院診斷證
    明書二紙附卷為證，告訴人所受之傷顯然較重於告訴人，則被告所辯，核與通常
    經驗不符；嗣再經本院於九十二年一月二十四日赴現場履勘，並就被告與告訴人
    機車進行比對結果，有關二車之撞擊位置，訊據告訴人稱：伊機車左車身中間位
    置被撞，惟不知被告車輛何處撞到伊等語，被告則稱伊係機車車尾被撞，還有車
    子的右後側被撞而已等語，惟按二車發生撞擊時，苟遭右側撞擊，機車會向左傾
    倒，苟遭左側撞擊，機車會向右傾倒，參諸渠二人所描述之撞擊情節，衡情苟如
    被告所述，渠機車車尾及右後側遭告訴人自右後方追撞，應係向左傾，而非向右
    傾倒，此核與偵查卷所附之車禍發生後，兩車均向右傾倒於地面之現場狀況不符
    ，本院復依上開撞擊位置，諭知雙方機車模擬當時發生撞擊情況，經依告訴人所
    述之情節，即告訴人之機車在前，被告之機車略後，經比對結果，發現被告機車
    車身浪板右側部分與告訴人所指之遭擦撞位置高度大致相當（如照片編號九、十
    所示），此製有勘驗筆錄附卷為證，而告訴人之機車左側車身確有擦撞痕跡，此
    觀之偵查卷第十九頁下方所附及告訴人所提出之照片甚明，是綜合上開各節所述
    ，自以告訴人所述之車禍情形較符合實情。另證人即到場處理之警員林佑政雖於
    本院審理中證稱：伊有檢查兩方車子，發現被告機車左邊照後鏡殼有刮痕，若依
    被告所說渠是被撞，應該鏡面有刮痕，而不是後照鏡外殼有刮痕，伊依現場跡證
    判斷，可以看出應該是甲○○的機車追撞，依車子倒地的狀況，乙○○機車應該
    是行駛在甲○○機車的左側，伊看到甲○○的機車照後鏡有擦痕，所以就判斷該
    照後鏡是兩車發生擦撞的位置云云，惟其證述之情節，為被告與告訴人一致否認
    ，且亦與現場跡證不符，尚不足採。另被告復舉陳證人李辛桂曾當場目擊車禍之
    發生，證人李辛桂並到庭證述：當時伊騎車在被告車後，聽到車子碰撞聲音才注
    意，當時與他們距離約有二百公尺左右，當時伊有看到兩車擦撞的樣子，當時是
    看到告訴人的機車在被告機車的後方，如何撞擊伊沒有注意到，只知道當時告訴
    人鄭先生的機車車速很快云云，惟依證人所稱當時與被告相距約二百公尺左右，
    則證人在此長距離下得否確認渠二車之相對位置，顯有疑問，更何況，就本件車
    禍發生之際，是否有人目睹車禍經過乙節，被告歷經警訊、偵查之數次訊問均未
    曾供述證人之姓名以供查證，甚而公訴人為釐清肇事責任，先後並將本件送請臺
    灣省臺北縣區車輛行車事故鑑定委員會鑑定及臺灣省車輛行車事故覆議委員會覆
    議，經各該會以「現有之車損資料無法顯示二車如何接觸」為由，而認本案跡證
    不足無法鑑定（參見臺灣省臺北縣區車輛行車事故鑑定委員會九十一年八月十五
    日北鑑字第九一０九三四號函及臺灣省車輛行車事故覆議鑑定委員會九十一年十
    月十五日府覆議字第九一二０六五號函），被告對於此過程亦知之甚詳（副本曾
    寄送雙方），則對此有利於被告之證人證言，何以均未見被告提出？至被告之選
    任辯護人雖辯護稱：被告於九十一年十二月十一日庭呈之答辯狀中已提及證人李
    辛桂之名，則其證言應可採信云云，惟被告於該紙答辯狀中係記載：「．．，被
    告留在現場等候警察來的時候，有一位不認識之李辛桂先生主動與被告打招呼，
    向被告稱妳今天不用去上班了，被告乃向其借手機打電話回公司請假，在等候警
    察的同時，李先生向被告介紹何處中醫診所較好，惟警察到達現場時，李先生留
    下一張名片即離開」，亦未敘明證人曾在場目睹本件車禍之發生過程，是其證言
    尚難採信，是以本件車禍肇事應係被告未注意車前狀況及保持兩車併行間隔之安
    全距離，而自後擦撞告訴人之機車，致其人車倒地甚明。被告前開所辯，顯不足
    採信。
二、按汽車行駛時，駕駛人應注意兩車併行之間隔，並隨時採取必要之安全措施，道
    路交通安全規則第九十四條三項定有明文。本件被告行經上開路段，疏未注意保
    持併行之安全間隔，致相互擦撞，而依當時天候為睛、日間光線自然，路面乾躁
    、無缺陷、無障礙物，路況、視線良好，此有道路交通事故調查報告表記載甚明
    ，並無不能注意之情形，被告竟疏未注意，其顯有過失至為明顯。而告訴人受有
    如事實欄所載之傷勢，有前開診斷證明書在卷可憑，是被告過失行為與告訴人之
    傷害間顯具有相當因果關係，從而本件事證已甚明確，被告犯行堪以認定。
三、核被告甲○○所為，係犯刑法第二百八十四條第一項前段之過失傷害罪。爰審酌
    被告因本件車禍而肇事，告訴人所受之傷勢非輕及渠之品行、智識程度、犯罪後
    態度等一切情狀，量處如主文所示之刑，並諭知易科罰金之折算標準，以示懲儆
    。又被告前未曾受有期徒刑以上刑之宣告，此有臺灣高等法院檢察署刑案紀錄簡
    覆表乙份在卷足憑，其因一時失慮，偶罹刑典，本院認經此刑之宣告後，應知警
    惕而無再犯之虞，因認暫不執行其刑為當，予以宣告緩刑二年，用啟自新。
據上論斷，應依刑事訴訟法第二百九十九條第一項前段，刑法第二百八十四條第一項
前段、第四十一條第一項前段、第七十四條第一款，罰金罰鍰提高標準條例第一條前
段、第二條，判決如主文。
本案經檢察官王正皓到庭執行職務
中      華      民      國    九十二    年      三      月    二十一    日
                                      臺灣板橋地方法院交通法庭
                                          法  官  徐   蘭   萍
右正本證明與原本無異。
如不服本判決，應於判決送達後十日內，向本院提出上訴狀。
                                          書記官  莊   川   億
中      華      民      國    九十二    年      三      月    二十四    日
附錄本案論罪科刑法條全文：
刑法第二百八十四條
因過失傷害人者，處六月以下有期徒刑、拘役或五百元以下罰金。致重傷者，處一年
以下有期徒刑、拘役或五百元下罰金。
從事業務之人，因業務上之過失傷害人者，處一年以下有期徒刑、拘役或一千元以下
罰金。致重傷者，處三年以下有期徒刑、拘役或二千元以下罰金。


司法院資訊處製作；財團法人民間司法改革基金會備份。
